臺灣士林地方法院刑事判決　　　九十二年度交易字第三五號
　　公　訴　人　臺灣士林地方法院檢察署檢察官
　　被　　　告　甲○○即李永賢.
右列被告因業務過失傷害案件，經檢察官聲請以簡易判決處刑（九十一年度調偵字第
二四九號），由本院士林簡易庭移
    主      文
甲○○從事業務之人，因業務上之過失傷害人致重傷，處有期徒刑陸月，如易科罰金
，以參佰元折算壹日。
    事      實
一、甲○○原係聯頡交通股份有限公司（以下簡稱聯頡公司）營業貨運曳引車之司機
    ，為從事駕駛業務之人，於民國（下同）九十一年六月十五日上午十一時四十分
    許，駕駛車號Ｘ２─０三五號（後車號二Ｆ–六九號）營業用貨運曳引車，沿臺
    北市南港區成功抽水站附近由南往北行駛，途經某無號誌復未劃分幹、支線道之
    無名道路交叉路口時，原應注意汽車行駛時，駕駛人應注意車前狀況，隨時採取
    必要之安全措施，且汽車行經無號誌之交叉路口時，應減速慢行，作隨時停車之
    準備，按當時情形亦並非不能注意，乃竟疏未注意，於行經該路口時，未注意車
    輛前方狀況並減速慢行，作隨時停車之準備；適由乙○○所駕駛附載其女丁○○
    之車號ＤＥＰ–五八八號輕型機車由西往東駛至該交叉路口，亦疏未注意車輛行
    至無號誌而未劃分幹、支線道之交叉路口時，如同為直行車，左方車應暫停讓右
    方車先行，且行經無號誌之交叉路口時，亦應減速慢行，作隨時停車之準備，甲○○所駕貨運曳引車因而撞擊至林女機車之右側車身，使乙○○及丁○○人、車
    倒地，乙○○因此受有左頭骨骨折、顱內出血、後頭皮挫裂傷、右肋骨骨折、兩
    側肺出血、多處擦傷及右第四指裂傷等傷害，丁○○則受有前胸挫傷、右尺骨近
    端骨折及右髖部挫傷等傷害。乙○○所受傷害復導致其認知語言功能有較明顯損
    傷，動作控制有輕微損傷，雖經訓練均可稍有進步，但完全恢復機會極低，其身
    體健康已達重大難治之傷害。甲○○於其過失犯罪未被發覺前，即委託他人向警
    方報案將傷者送醫，並於警方到達現場時承認為肇事者。
二、案經甲○○自首並經乙○○之夫、丁○○之父即丙○○訴由臺北市政府警察局南
    港分局報請臺灣士林地方法院檢察署檢察官偵查後聲請以簡易判決處刑。
    理      由
一、訊據被告甲○○對於在右揭時、地駕車撞擊被害人乙○○、丁○○致其等分別受
    有上開傷勢等事實坦承不諱，核與被害人丁○○所述情節相符，併有道路交通事
    故調查報告表、交通事故分析研判表、補充資料表、談話紀錄表等件及現場照片
    十九幀在卷可稽；而被害人之傷勢，復有診斷證明書二件在卷可按，且乙○○所
    受傷害經本院送請國立臺灣大學醫學院附設醫院鑑定是否已達重傷之程度，該院
    認為：其意識清楚，對人、時、地定位正確，但個性行為較為幼稚，有時會發出
    不適切的笑聲，可說完整簡單句子，但較不流利，常有找字困難現象，偶有語音
    錯誤，可理解簡單問句，日常溝通尚可，但對複雜問句或物品圖片指認則仍有困
    難，仍有部分失語症表現，其語文智商為五十七，操作智商八十三，全智商六十
    五（輕度智能不足）。在動作控制方面，其神經反射正常，可自行步行、進食、
    寫字，但右側肌力及靈活度仍較差，其左腦顳葉部分有缺損，並有腦室擴大現象
    。綜合檢查結果，其認知語言功能有較明顯損傷，動作控制有輕微損傷，雖經訓
    練均可有進步空間，但完全恢復機會極低，整體而言，其所受傷害已達重大難治
    之程度等情，此有該院九十二年四月十八日（九十二）校附醫秘字第九二０００
    ０三七一三號函及內附之鑑定報告及乙○○之身心障礙手冊影本各一件在卷可查
    （中度多重障），足見乙○○因上開車禍所致之傷害已達重傷之程度，至為明確
    。
二、按汽車行駛時，駕駛人應注意車前狀況，隨時採取必要之安全措施，且汽車行經
    無號誌之交叉路口時，應減速慢行，作隨時停車之準備，道路交通安全規則第九
    十四條第三項及第九十三條第一項第三款分別定有明文。被告駕車行經上開路段
    ，本應遵守前述之注意義務，依當時情況亦無不能注意之特殊情形，乃自承當時
    「我在路口見到他，有踏煞車，但是來不及」（九十一年度偵字第六五四０號卷
    頁三五反面）「我看到對方的車子，踩煞車已經來不及」（本院九十二年三月五
    日訊問筆錄），終至撞擊被害人二人倒地受傷，足見被告當時因未注意左前方車
    輛動態而未能採取足夠之減速行為、保持適當距離或隨時準備停車等必要之安全
    措施以通過該交叉路口而致肇事，其有過失已甚明確，且被告肇事責任經送鑑定
    及覆議之結果，亦同認定被告涉有過失之責（至理由則有不同，詳後述），此分
    別有臺北市車輛行車事故鑑定委員會鑑定意見書九十二年四月十八日北鑑審字第
    ０九二三００八七二００號及臺北市政府交通局九十二年九月十八日北市交五字
    第０九二三三一五八三００號函及內附之鑑定意見書各二件在卷可稽，雖被害人
    乙○○疏未注意車輛行至無號誌而未劃分幹、支線道之交叉路口時，如同為直行
    車，左方車應暫停讓右方車先行，且行經無號誌之交叉路口時，亦應減速慢行，
    作隨時停車之準備（參同上偵查卷頁四三丁○○供陳：我媽媽有煞車，但是煞不
    住；（媽媽）沒有超速，平常很少煞車，我不知煞車情況，這次車禍有煞車，但
    煞不住，因該車已經很舊了，之前從未有煞車不靈之情形等語），就本件車禍之
    發生亦同有過失，但此僅係過失相抵或量刑之範疇，不影響被告過失責任之成立
    ；又被告之過失與被害人所受傷害間復有相當因果關係，本案事證已臻明確，被
    告犯行堪以認定。
三、惟按被告肇事當時之行車速度，係自當日十一時四十分一秒之時速四十五公里，
    減速至十一時四十分十一秒之二十九公里，其間十秒內行駛一百零三公尺，其後
    持續減速至十一時四十分十九秒之時速零，其間八秒內行駛三十二公尺，此時因
    行車紀錄針有跳動之情形，故判斷為撞擊點，且無從判斷被告是否有於時速四十
    五公里時踩煞車之動作等情，業據證人丁現昌到庭證述屬實（本院九十三年一月
    五日審判筆錄），並有樺崎實業有限公司九十二年七月十日樺崎業字第００八號
    函及內附之行車紀錄分析報告書、行車紀錄紙描劃圖及行車紀錄紙攝影圖各一件
    在卷可按。是依上述事證研判，被告在肇事地點停止時回溯一百三十五公尺，其
    時速均低於速限五十公里，並未超速，甚為明確。上開鑑定及覆議意見雖均依據
    警方繪製之現場圖顯示被告車輛之煞車痕長達十九點一公尺，經換算後認定被告
    時速已超過五十五公里等情，然依煞車痕之跡證推算行車之速度，固不失為一客
    觀之證據方法，但如須精確判斷其結果不致失真，尚應就當時之天氣、路面之性
    質、成分、肇事車輛之大小、性能、零件及輪胎之磨耗程度等情，為進一步之檢
    視始能克盡其功，而行車紀錄器係忠實反應車輛速度之科學儀器，如經專業之還
    原解讀，應較煞車痕之長度更能準確呈現肇事車輛當時之行車速度，本院因認證
    人丁現昌所述及行車紀錄器所示之判讀結果，應較能為行車速度準確判斷之依據
    而為可採，被告此部份辯解，核屬有理，是其過失責任中並不包括超速一節。然
    此尚無法排除被告上述未減速慢行並採取必要安全措施之過失責任，因依該規範
    所要求之注意義務，被告必須採取足夠之減速或其他安全措施以避免車禍之發生
    ，尤以被告亦自承肇事前其左方有圍籬阻擋其視線（本院九十二年三月五日訊問
    筆錄，並參閱現場照片），則其應能預見如不採取更為謹慎小心之措施，將與較
    一般發現時間為晚之車輛於交叉路口相遇，此時其注意義務應適時提高，方能避
    免車禍之發生，然依其長達十九點一公尺之煞車痕觀之，其仍未為足夠之減速或
    閃避措施以致肇事，自無解於其過失之責。又依現場圖所示，被告車輛之煞車痕
    已跨越分向限制線，公訴人及鑑定、覆議意見據此認定被告另有跨越分向限制線
    行駛之過失行為等語，然「分向限制線禁止車輛跨越行駛」之規範所保護之對象
    ，係對向車道之車輛及其使用人，交叉路口之車輛如何定其安全行車之準繩，應
    以上開規範為準，與是否跨越分向限制線無關，該義務之違反僅係行政罰之問題
    ，與本件車禍之發生並無因果關係，公訴人及鑑定、覆議意見此部份認定，容有
    誤會，併此指明。
四、被告甲○○係營業貨運曳引車司機，為從事駕駛業務之人，於駕駛該車前往其工
    地時肇事致被害人各受有輕傷及重傷，核係犯刑法第二百八十四條第二項之業務
    過失（輕）傷害罪及業務過失重傷罪，被告以一行為觸犯二罪名，應依想像競合
    犯從一重之業務過失重傷罪處斷。被告於車禍發生之時，立即委託附近工務所之
    同事向當地警方報案將傷者送醫，並於警方到達現場時承認為肇事者等情，業據
    被告於本院審理時供述明確，並有警方製作之自首報告表一件可稽，應認被告係
    於犯罪未被發覺前向該管公務員自承犯罪而願接受裁判，核與自首之要件相符，
    應依法減輕其刑。爰審酌被告之素行尚可、手段、教育程度較低及其雖與被害人
    均同未於交叉路口減速慢行，隨時採取必要之安全措施，然被害人為左方車，應
    禮讓右方車之被告先行，被告有優先之路權，其應屬肇事次因，侵害被害人之身
    體、健康法益，並犯後尚知坦承大部犯行，然迄未與被害人家屬達成民事和解賠
    償其損害，態度不佳等一切情狀，量處如主文所示之刑，並諭知易科罰金之折算
    標準，以資懲儆。
據上論斷，應依刑事訴訟法第四百五十二條、第二百九十九條第一項前段，刑法第二
百八十四條第二項、第五十五條、第六十二條前段，罰金罰鍰提高標準條例第一條前
段、第二條，判決如主文。
本案經檢察官王巧玲到庭執行職務。
中      華      民      國    九十三    年      一      月    二十八    日
                                臺灣士林地方法院刑事第六庭
                                    審判長法  官  趙  文  卿
                      法  官  李  昆  霖
                                          法  官  朱  光  仁
右正本證明與原本無異。
如不服本件判決，得自判決送達之日起十日內，向本院提起上訴。
                                          書記官  劉  政  惠
中      華      民      國    九十三    年      二      月      三      日
附錄本判決論罪科刑依據之法條：
刑法第二百八十四條第二項：
  從事業務之人，因業務上之過失傷害人者，處一年以下有期徒刑、拘役或一千元以
  下罰金，致重傷者，處三年以下有期徒刑、拘役或二千元以下罰金。
